【裁判字號】    89,上訴,147
【裁判日期】    890904
【裁判案由】    殺人未遂
【裁判全文】
臺灣高等法院花蓮分院刑事判決                    八十九年度上訴字第一四七號
    上  訴  人  臺灣台東地方法院檢察署檢察官
    被      告  甲○○
    指定辯護人  丁○○
右上訴人因被告殺人未遂案件，不服臺灣臺東地方法院八十九年度訴字第一八號中華
民國八十九年四月二十五日第一審判決（起訴案號：臺灣臺東地方法院檢察署八十八
年度偵字第二七一七號），提起上訴，本院判決如左：
    主  文
上訴駁回。
    理  由
一、公訴意旨如附件起訴書之記載。
二、本件公訴人認被告甲○○涉有殺人未遂罪嫌，係以本件犯罪事實業據被告甲○○
    於偵查坦承不諱，核與被害人丙○○、乙○○指訴情情相符，並有球棒等物扣案
    為主要論據。訊之被告甲○○固坦承有於民國（下同）八十八年七月二十一日二
    十三時許，夥同江東穎、陳文進、王國堂、林紹榮、黃正宗及姓名不詳之綽號「
    小白」、「玉仔」、「二哥」、「鴨味仔」等共十人分別持鋁棒、木棍毆打丙○○及乙○○成傷之事實；惟堅決否認殺人之意思，辯稱他因前晚在「我們家ＫＴ
    Ｖ」遭乙○○毆打，一時氣憤難平，在發現乙○○後，才夥同江東穎等人去毆打
    乙○○即與乙○○在場之丙○○，目的僅在教訓被害人而已，沒有講「打死他」
    等語。
三、按殺人與傷害之區別，即在下手加害時有無死亡之預見而不違背其本意為斷；至
    受傷處所是否致命部位，及傷痕之多寡，輕重如何，雖足供認定有無殺意之參考
    ，然究不能資為區別殺人與傷害之絕對標準（最高法院八十四年度台上字第五六
    五一號判決參照）。又殺人罪之成立，須於實施加害行為時，即有使人喪失生命
    之故意，始足當之，而此一主觀之要件，既關係罪責之成立與否，自應憑證據予
    以證明，且不容有合理性懷疑之存在（最高法院七十六年台上字第二五八八號判
    決參照）。再告訴人之指訴，係以使被告判罪處刑為目的，故多作不利於被告之
    陳述，自不得以其指訴為被告犯罪之唯一證據；仍應調查其他證據，以資審認，
    必被害人所述被害情形，無瑕疵可擊，且就其他方面調查，又與事實相符，始足
    據為有罪判決之基礎（最高法院八十一年度台上字第三五三九號、八十四年度台
    上字第五三六八號判決參照）。經查：
  (一)本件起緣於被告甲○○於八十八年七月二十日晚間，在台東市「我們家ＫＴＶ」
    遭乙○○等人毆打，因而心生不滿，嗣於隔日被告甲○○發現乙○○之行縱，隨
    即邀同江東穎、林紹榮、陳文進、黃正宗、王國堂等人分持棍棒，駕車前往乙○○住處欲教訓乙○○，並無殺害之故意，且其等均不認識丙○○，丙○○與其並
    無怨細，是因與乙○○在場而遭波及，業據參與此次行為之江東穎、林紹榮、陳
    文進、黃正宗、王國堂等人於警訊中供述明確（詳原審卷第十七至二十六頁），
    並與被害人乙○○於原審證述情節相符，應屬實情。且被告自警訊（詳警訊卷第
    六頁）迄本院審理，均否認有殺人犯意及於毆打時叫囂「打死他」等語，公訴人
    謂被告就殺人未遂犯行坦承不諱，自屬無據。
  (二)告訴人丙○○於偵查中固稱；伊欲逃跑時，對方以另一部車堵住伊，繼續以棍棒
    重擊頭部等要害，眾人並說要打死伊云云；惟其於本院則結證稱：不敢肯定何人
    喊「打死他」。另證人乙○○於審理中證稱：當天我們在喝酒，有兩部車過來，
    他們人下來就打（詳原審卷第三十四頁背面）；並未聽到有人說要打死丙○○等
    語（詳本院八十九年七月十七日訊問筆錄）。又據該證人所繪現場圖（詳原審卷
    第三十七頁），證人家門前為三叉路口，而被告等人所開二輛車分別停放二路口
    ，現場尚有一條路並無被告等人所開車輛停放。斟酌證人乙○○上開證言及所繪
    現場圖，尚難認告訴人丙○○上開偵查中之所述被害情形，無瑕疵可擊，自不得
    以其指訴為被告有殺人犯意唯一之證據。
  (三)又從被害人丙○○受有頭部裂傷二╳五╳一公分、臉部裂傷三╳一╳一公分、左
    小腿裂傷、胸部、背部、左前臂、左手腕多處挫傷之傷勢；被害人乙○○受有手
    肘骨折之傷勢觀察，以參與圍毆被害人丙○○、乙○○之人數眾多且分持鋁棒、
    木棍等質地堅硬之凶器，若被告有殺人之故意，被害人之傷勢應非僅止於此。且
    乙○○遭毆打後即行逃離，丙○○遭圍毆倒地後，被告亦自行離去等情，亦據乙○○於警訊、偵查中陳述甚詳（詳警訊卷第七頁背面、偵查卷第四十四頁背面）
    。又被告於毆打被害人丙○○後之三、四日即前往衛生署台東醫院探視被害之丙○○一節，亦據丙○○於原審結證屬實（詳原審卷第三十六頁）。觀諸本件緣起
    及被告行為始末，堪認被告於行為之際應僅有傷害被害人之意，尚無置被害人於
    死地之殺人犯意。公訴意旨以被害人頭、胸、臉部受有傷害，遽認被告有殺人之
    故意，似有率斷。
  (四)綜上所述，審酌被告行為動機、被害人所受傷勢與被告下手時所存在之客觀事實
    等，既均不足以認定被告係以殺人之犯意而為上開行為。揆諸首開說明，自難遽
    以殺人未遂之罪責相繩，是被告所辯伊係以傷害之意思而為上開行為，其目的僅
    在教訓被害人而已一節，應堪採信。核被告所為應係觸犯刑法第二百七十七條第
    一項之普通傷害罪，公訴意旨認被告上開所為係犯同法第二百七十一條第二項、
    第一項之殺人未遂罪，尚有未洽。又刑法第二百七十七條第一項之罪，依同法第
    二百八十七條前段之規定，須告訴乃論；且告訴乃論之罪，告訴人於第一審辯論
    終結前得撤回其告訴；告訴經撤回者，應諭知不受理之判決；刑事訴訟法第二百
    三十八條第一項、第三百零三條第三款分別定有明文。本件告訴人丙○○已於偵
    查中撤回其告訴，有撤回告訴狀一紙附卷可參（詳偵查卷第三十四頁，乙○○部
    分則未據告訴，詳警訊卷第八頁）；原審因依上開之規定諭知不受理之判決，經
    核洵無不合。檢察官上訴意旨仍執前詞指摘原判決不當，核無理由，應予駁回。
據上論斷，應依刑事訴訟法第三百六十八條，判決如主文。
本案經檢察官翟光軍到庭執行職務。
中      華      民      國      八十九      年      九    月      四    日
                                    審判長法官  吳  鴻  章
                                          法官  莊  謙  崇
                                          法官  林  德  盛
右正本證明與原本無異。
如不服本判決，應於送達後十日內，向本院提出上訴狀。其未敘述理由者，並應於提
出上訴狀後十日內向本院補提理由狀(須附繕本)。
                                        書記官  盧  夷  狄
中      華      民      國      八十九      年      九    月      四    日


司法院資訊處製作；財團法人民間司法改革基金會備份。
